Inventaris van het archief van het Ministerie van Economische Zaken: Bureau Herstelbetalingen, 1945-1956
Nationaal Archief, Den Haag
Ministerie van Economische Zaken, Bureau Herstelbetalingen
EZ / Herstelbetalingen
1945-1956
E20181
10.50 meter; 99 inventarisnummers.
Nationaal Archief, Den Haag
Ministerie van Economische Zaken / Bureau Herstelbetalingen 1945-1956 / Ministerie van Handel en Nijverheid, Directoraat voor Herstel en Voorziening
Het archief van het Bureau Herstelbetalingen, later Afdeling Benelux, OEEC en Herstelbetalingen, (1945-1956), bevat veel ingekomen documenten van de Inter Allied Reparation Agency (IARA). De IARA in Parijs was opgericht om Duitse herstelgoederen onder de Geallieerde volkeren te verdelen. Daarnaast bevat het archief ook lijsten met gedemonteerde Duitse fabrieken voor herstelbetalingen, in beslag genomen machines, Nederlandse claims en informatie over toegewezen goederen aan Nederland (waaronder ook schepen). Tenslotte is er materiaal over herstelbetalingen van Japan aan Nederland.
Archiefvorming
Geschiedenis van het archiefbeheer
De verwerving van het archief
Het archief is krachtens bepalingen van de Archiefwet overgebracht.
MAISAO-WOTAP; 2.06
Aanwijzingen voor de gebruiker
Openbaarheidsbeperkingen
Volledig openbaar.
Materiële beperkingen
Aanvraaginstructie
Openbare archiefstukken kunnen online worden aangevraagd en gereserveerd. U kunt dit ook via de terminals in de studiezaal van het Nationaal Archief doen. Om te kunnen reserveren dient u de volgende stappen te volgen:
U maakt een profiel aan op www.gahetna.nl, en logt vervolgens in
Via de archiefinventaris (alleen de beschrijvingen met rode nummers) selecteert u het gewenste archiefstuk door op de knop 'Reserveren' te klikken
In het volgende scherm geeft u aan op welke dag u het archiefstuk wilt inzien
Indien u zich bevindt in de studiezaal en een tafelnummer heeft ontvangen kunt u dit nummer vermelden. Als u geen tafelnummer heeft kunt u tafelnummer 777 laten staan
Vervolgens bevestigt u uw reservering door deze te versturen.
Verwant materiaal
Beschikbaarheid van kopieën
Beschrijving van de series en archiefbestanddelen
- BUREAU HERSTELBETALINGEN 1945-1956
  Verdeling van Duitse herstelgoederen onder de Geallieerde volkeren.
  Inter-Allied Reparation Agency (I.A.R.A.)
  De stukken in de dozen 70-80 en 83 (map 2)-87 zijn afkomstig van het Bureau Herstelbetalingen, later Afdeling Benelux, OEEC en Herstelbetalingen. De overige stukken zijn ingekomen gestencilde documenten van het Inter Allied Reparation Agency te Parijs.
  - Gestencilde I.A.R.A.-documenten
    - Inventarislijsten I.A.R.A. (A.C.A.-documenten), 1945-1949; 1-32
      - 1004 Part I-IV, 1945-1946, 1
      - 1004 Part V-XI, 1945-1946, 2
      - 1009/4-1009/24, 1947, 3
      - 1009/29-1018 Part 1, 1946-1948, 4
      - 1008 II-1 01 9, 1946-1947, 5
      - 1021-1946, 6
      - 1021-1048 Part I, 1947, 7
      - 1048 II-1061 I, 1947-1948, 8
      - 1063-1072 II, 1946-1949, 9
      - 1078-1096 I, 1946, 10
      - 1079-1096 I, 1946-1947, 11
      - 1096/II-1096/III, 1947, 12
      - 1096/IV-1099, 1946-1947, 13
      - 1131-1202, 1946, 14
      - 1206-1206 III, 1947, 15
      - 1294-1332, 1946, 16
      - 1386-1465, 1948, 17
      - 1472/I-1472/II, 1947-1949, 18
      - 1472/2 I-1481/III, 1947, 19
      - 1481-1604 II, 1947, 20
      - 1638-1700 I, 1947-1948, 21
      - 1713-1776, 1947-1948, 22
      - 1776-1829, 1947-1948, 23
      - 2-74, 1946, 24
      - 80-510, 1946, 25
      - Plan Français d'attribution d'urgence. Liste A-E(W), 1947, 26
      - 1) Liste E(W)-F, 1947, 2) A.C.A. No. 2005, 1948; 27
      - 2026-4016 B, 1948, 28
      - 4016-4115, 1948-1949, 29
      - 1126-1147, 1948, 30
      - 1065 I-1640/2, 1948-1949, 31
      - 1640/III-1700/II, 1949, 32
    - Documenten secretariaat-generaal I.A.R.A. (S.G./Doc.), 1946-1951; 33-44
      - 1-100, 1946-1947, 33
      - 101-200, 1947, 34
      - 201-280, 1947, 35
      - 281-380, 1947, 36
      - 381-515, 1948, 37
      - 516-575, 1948-1949, 38
      - 576-643, 1948, 39
      - 644-700, 1949, 40
      - 701-775, 1949, 41
      - 776-850, 1949, 42
      - 851-950, 1949-1950, 43
      - 1) 951-1024, 1950-1951, 44
    - Documenten Assemblé I.A.R.A. (AS/Doc.), 1946-1956; 44-58,67-68,88
      - 2) 1-100, 1946, 44
      - 101-240, 1946-1947, 45
      - 241-320, 1947, 46
      - 321-399, 1947-1948, 47
      - 400-500, 1948, 48
      - 501-550, 1948, 49
      - 550-650, 1948, 50
      - 651-724, 1948-1949, 51
      - 726-810, 1949, 52
      - 811-890, 1949, 53
      - 890-950, 1949, 54
      - 951-1000, 1949, 55
      - 1001-1100, 1949, 56
      - 1101-1200, 1950, 57
      - 1201-1300, 1950, 58
      - 1301-1420, 1950, 67
      - 1421-1557, 1950-1952, 68
      - 1) 1558-1600, 1953-1956, 88
    - Agenda's en notulen van de vergaderingen van de Assemblé (AS/Ag, AS/O.J.: agenda's en AS/Min, AS/P.V.: notulen), 1946-1955; 59-60,69,88
      - 1e-100e vergadering, 1946-1947, 59
      - 101e-200e vergadering, 1947-1949, 60
      - 201-255e vergadering, 1949-1952, 69
      - 2) 256-265e vergadering, 1953-1955, 88
    - Commissie voor de Duitse bezittingen in het Buitenland, 1946-1948; 61-62
      - 1946-1948 (Co.AE/P.V. 1-125 en Co.AE/Doc 1-48), 1946 (Co.AEX/P.V. 1-11 en Co.AEX/Ex 1-3); 61
      - 1)1946-1948 (AS/Doc. 1-532), 62
    - 2) Commissie industriële eigendom, 1946, (Co.I.R./Min 1-15, Co.P.I./P.V. 1-15, Co.I.R./Doc 1-12, Co.P.I./Doc 1-12); Commissie binnenscheepvaart; 1946, (Co.I.W.T./Min 1); Commissie lopende produktie; 1946, (Co.C.P./Min 1-2; Commissie restitutie monetair goud; 1946-1947 (geen I.A.R.A.-documenten); 62
    - Persoverzichten (Pressreviews) IARA, 1946-1949; 63-66
      - 1-50, 1946-1947, 63
      - 51-100, 1947-1948, 64
      - 101-135, 1948-1949, 65
      - 136-155, 1949-1950 en Extracts 1-34, 1950-1951, 66
    - 1) Toegang op de verschenen IARA documenten (chronologische lijsten CT 1-6, 1946-1947 en alfabetische lijsten AT 1-13, 1946-1951) 1946-1951, 2) Lijsten met namen van gedelegeerden, delegatieleden en leden van het secretariaat (IARA-doc.) 1946-1951; 3) Commissie auteursrechten (Co.AR/Min 1-6, Co.D.A./P.V. 1-6 en Co.AR/Doc 1-3, Co.D.A/Doc 1-3) 1946-1949; 81
    - 1) Commissie koopvaardijschepen (Co.Sh/Min 1-15, Co.M.M./P.V. 1-15, Co.Sh/Doc 1-15, Co.M.M./Doc 1-15,)1946-1951, Subcommissie toewijzingen (Co.Sh/Sub Co.II/Min 1-20)1946-1947; 2) Commissie geloofsbrieven (Co.Cr./Min en Co.Cr./P.V. 1-18) 1946-1955; 3) Financiële commissie van de IARA (Co.Fin/Doc 1-41) 1946-1956; 82
    - 1) Financiële commissie van de IARA (Co.Fin/Min en Co.Fin/P.V. 1-97), 1946-1953; 83
  - Bureau Herstelbetalingen, later Afdeling Benelux, OEEC en Herstelbetalingen
    - Verkoopstaten machines uit Duitse fabrieken, 1946-1950; 70-75
      - Bestanddeel 1, 70
      - Bestanddeel 2, 71
      - Bestanddeel 3, 72
      - Bestanddeel 4, 73
      - Bestanddeel 5, 74
      - Bestanddeel 6, 75
    - Lijsten van voor herstelbetaling gedemonteerde Duitse fabrieken, 1946-1950; 76
    - Kaartsysteem van voor herstelbetaling gedemonteerde Duitse fabrieken, 1946-1950; 77
    - 1) Schadevergoedingsclaim van Nederland, ingediend in Berlijn bij de A.C.C.1945, 2) Algemene resultaten herstelbetalingen1948-1951; 3) Stukken Bureau Herstelbetalings- en Recuperatiegoederen1947-1952; 78
    - 1) Stukken Bureau Herstelbetalings- en Recuperatiegoederen, Maandstaten van de verkoop1948-1952; 2) Herstelbetalingtoewijzing aan Artillerieinrichtingen1947-1948; 3) Maandstaten toewijzingen (AS/Doc)1948-1949; 4) Custodians1950; 5) Russische tegenleveringen1948-1949; 6) Toewijzing van schepen (Co.Sh)1948-1950; 7) Panel of Conciliators1948-1951; 79
    - 1) Accoord van Parijs (1945) en jaarverslagen IARA1946-1949, 2) Correspondentie Nederlandse gedelegeerde bij de IARA1950; 3) Nederlandse verslagen 1e-56e vergadering assemble1946-1953; 80
    - 2) Nota's Bureau herstelbetalingen, 1948; 83
    - Correspondentie Bureau herstelbetalingen, 1948-1949; 84
    - Toewijzingen van de IARA aan Nederland, 1947-1951; 85-86
      - Bestanddeel 1, 85
      - Bestanddeel 2, 86
    - Japanse herstelbetalingen, 1946-1950; 87
- AANVULLING 2005
  Stukken aangetroffen bij bewerking van het archief van het Nederlands Beheers Instituut
  - Verslagen van de Nederlandse gedelegeerde bij de IARA van de dertiende tot vierenvijftigste zittingsperiode van de Algemene Vergadering, met geleidebrieven, 1947-1952.; 93; 1 pak
    Dossierkenmerk NBI: ZZP.
  - Verslagen van Nederlandse gedelegeerden van besprekingen in de Committee on German External Assets, 1947.; 90; 1 omslag
  - Vergaderstukken van de Committee on German External Assets van de IARA, dit is de commissie voor conflicterende claims op Duitse buitenlandse vermogens, met bijlagen, 1946-1948.; 89; 1 pak
    Dossierkenmerk IARA: Co.A.E.
  - Rapporten van de IARA tot inventarisatie van te ontmantelen industriële bedrijven in de Britse en Amerikaanse zone in Duitsland ten behoeve van de regeling van de herstelbetalingen, met bijlagen, 1947-1949.; 91; 1 omslag
    Dossierkenmerk IARA: AS/Doc.
  - Lijsten, opgesteld door het IARA, met onderwerpen behandeld in documenten die door het secretariaat zijn verspreid, 1947-1950.; 92; 1 omslag
    Dossierkenmerk IARA: AT.
  - Rapporten betreffende de voortgang in de ontmanteling van industriecomplexen in Duitsland die bestemd zijn voor bij de IARA aangesloten landen, 1948-1949.; 94; 1 omslag
  - Jaar- en kwartaalverslagen van de IARA over de periode 1947-1949, 1948-1950.; 95; 1 pak
  - Maandelijkse overzichten van door een aantal landen te ontvangen herstelbetalingen van de categorieën A en B, met bijlagen, 1948-1950.; 96; 1 pak
  - Tabel van bilaterale overeenkomsten van bij de IARA aangesloten landen ter regeling van intercustodiale geschillen inzake bij hen aanwezig Duits vermogen, 1951.; 97; 1 stuk
    Dossierkenmerk IARA: geen.
  - Vergaderstukken van de Financiële Commissie van de IARA, 1952-1957.; 98; 1 omslag
    Dossierkenmerk IARA: Co.Fin./Doc.
  - Vergaderstukken van de Algemene Vergadering van de IARA, 1947-1957.; 99; 1 pak
    Dossierkenmerk IARA: AS/Min of PV, AS/Doc, SG/Doc en Co.Cr/Min.